臺灣臺南地方法院民事裁定             100年度監宣字第84號
聲  請  人  謝秋英
上列聲請人聲請監護宣告事件，本院裁定如下：
    主    文
宣告謝張玉妹（女，民國○○○年○○月○○○日生，身分證統
一編號：Ｚ000000000號，住臺南市善化區六分里東勢
宅十六號之三）為受監護宣告之人。
選定聲請人謝秋英（女，民國○○○年○月○日生，身分證統一
編號：Ｚ000000000號，住臺南市○○區○○路二一
三巷五號）為受監護宣告之人之監護人。
指定謝羽婷（女，民國○○○年○月○○○日生，身分證統一編
號：Ｚ000000000號，住桃園縣中壢市○○里○○路二
一七巷二五號十一樓）為會同開具財產清冊之人。
聲請費用由受監護宣告之人謝張玉妹負擔。
    理    由
一、按對於因精神障礙或其他心智缺陷，致不能為意思表示或受
    意思表示，或不能辨識其意思表示之效果者，法院得因本人
    、配偶、四親等內之親屬、最近一年有同居事實之其他親屬
    、檢察官、主管機關或社會福利機構之聲請，為監護之宣告
    ，民法第14條第1項定有明文。次按受監護宣告之人應置監
    護人。法院為監護之宣告時，應依職權就配偶、四親等內之
    親屬、最近一年有同居事實之其他親屬、主管機關、社會福
    利機構或其他適當之人選定一人或數人為監護人，並同時指
    定會同開具財產清冊之人，民法第1110條、第1111條第1項
    亦定有明文。
二、本件聲請意旨略以：聲請人謝秋英（女，民國○○年○月○日生
    ，身分證統一編號：Ｚ000000000號，住臺南市○○區○○路
    213巷5號）為謝張玉妹（女，32年11月22日生，身分證統一
    編號：Ｚ000000000號，住臺南市善化區六分里東勢宅16號之
    3）之長女，謝張玉妹因身體機能嚴重退化，致不能為意思
    表示或受意思表示，或不能辨識其意思表示之效果，為此聲
    請對其為監護宣告。又聲請人及第三人謝羽婷（女，59年2
    月27日生，身分證統一編號：Ｚ000000000號，住桃園縣中壢
    市○○里○○路217巷25號11樓）均為謝張玉妹之女兒，自
    謝張玉妹身心無法自理後，係由聲請人及第三人謝羽婷負責
    照顧，請求選任聲請人擔任其監護人，及指定第三人謝羽婷
    擔任會同開具財產清冊之人等語。
三、經查，聲請人係謝張玉妹之長女，業據其提出戶籍謄本2份
    在卷可憑，揆諸上開規定，聲請人為宣告謝張玉妹為監護宣
    告之人之聲請人資格，自無欠缺。經查，聲請人主張上情，
    業據其提出光田綜合醫院診斷證明書1份、身心障礙手冊1份
    為憑，經本院依職權囑託臺灣臺中地方法院對謝張玉妹進行
    鑑定，經臺灣臺中地方法院函請中國醫藥大學附設醫院指派
    該院黃介良醫師協助鑑定謝張玉妹之精神狀態，鑑定人黃介
    良醫師參與謝張玉妹之精神狀態鑑定，其鑑定結果認：「醫
    學上的診斷：1.老年失智症。2.糖尿病。3.雙極性情感型精
    神病。因老年失智症以及糖尿病之精神以及身體障礙，目前
    須使用尿布，對於外界刺激有意識反應，眼睛可開閉，聲音
    之表達較慢以及不清楚，可以短暫回答，但無法深入問題，
    少主動要求，無明顯自主能力表現，完全臥床自我照顧需協
    助。」「有關判斷能力判定之意見：不能管理處分自己財產
    。判定的根據：謝張診斷為老年失智症以及糖尿病。因表現
    前揭症狀，雖可以簡單回應，但理解以及認知能力有嚴重障
    礙，故判定完全不具管理處分自己財產的能力。」「鑑定判
    定：基於受鑑定人有精神上之障礙（其他心智缺陷）-老年
    失智症，其程度重大，不能管理處分自己的財產、回復之可
    能性低，精神障礙（其他心智缺陷）之程度，可為監護宣告
    ，不能為意思表示或受意思表示、不能辨識其意思表示之效
    果。」有中國醫藥大學附設醫院100年8月17日院精字第1000
    008872號函及所附鑑定書在卷可稽，故聲請人聲請對謝張玉
    妹為監護宣告為有理由，應予准許。
四、次查，聲請人謝秋英（女，55年7月9日生，身分證統一編號
    ：Ｚ000000000號，住臺南市○○區○○路213巷5號）為受監
    護宣告之人謝張玉妹之長女，有戶籍謄本2份附卷可參，且
    經受監護宣告之人之親屬團體會議推定為受監護宣告之人謝
    張玉妹之監護人，有聲請人所提出之親屬團體會議推定監護
    人說明書、親屬系統表、親屬團體會議紀錄、親屬之戶籍謄
    本在卷可稽，又自受監護宣告之人謝張玉妹身心無法自理後
    ，係由聲請人及第三人謝羽婷負責照顧，業經聲請陳明在卷
    ，爰選定聲請人謝秋英為監護人；另謝羽婷（女，59年2月
    27日生，身分證統一編號：Ｚ000000000號，住桃園縣中壢市
    ○○里○○路217巷25號11樓）係受監護宣告之人謝張玉妹
    之次女，有其戶籍謄本1份在卷可稽，並經受監護宣告之人
    之親屬團體會議推定為會同開具財產清冊之人，有聲請人所
    提出之親屬團體會議推定監護人說明書、親屬系統表、親屬
    團體會議紀錄、親屬之戶籍謄本在卷可稽，爰指定謝羽婷為
    會同開具財產清冊之人。
五、依民事訴訟法第608條第1項、第95條、第87條第1項，裁定
    如主文。
中    華    民    國   100    年    8     月    29    日
                   家事法庭   法  官  鄭  彩  鳳
正本係照原本作成。
如不服本裁定關於選定監護人及指定會同開具財產清冊之人等部
分，應於送達後十日內向本院提出抗告狀，並繳納抗告費新臺幣
1,000元；其餘關於宣告監護之部分，不得抗告。
中    華    民    國   100    年    8     月    29    日
                              書記官  陳  世  明